【裁判字號】    92,訴,2606
【裁判日期】    921212
【裁判案由】    履行協議
【裁判全文】
臺灣臺中地方法院民事判決                      九十二年度訴字第二六０六號
    原      告  甲○○
    被      告  乙○○
右當事人間請求履行協議事件，於中華民國九十二年十一月二十一日言詞辯論終結，
本院判決如左：
    主      文
被告應給付原告新台幣陸拾肆萬零壹佰貳拾貳元，及自民國九十二年九月二十五日起
，至清償日止，按年息百分之五計算之利息。
訴訟費用由被告負擔。
本判決於原告以新台幣貳拾壹萬肆仟元為被告供擔保後，得假執行；被告如以新台幣
陸拾肆萬零壹佰貳拾貳元為原告供擔保後，得免為假執行。
    事      實
甲、原告方面：
壹、聲明：
一、被告應給付原告新台幣（下同）六十四萬零一百二十二元，及自起訴狀繕本送達
    翌日（即民國九十二年九月二十五日）起，至清償日止，按年息百分之五計算之
    利息。
二、願供擔保，請准宣告假執行。
貳、陳述：
一、 原告本為坐落台中市○區○○路二十八號七樓之二「麗星視廳歌唱名店」營利
     事業登記之負責人，嗣於民國（下同）八十七年間，原告將該店之經營權讓與
     予訴外人即被告之父劉添丁，惟劉添丁未辦理負責人變更登記，其後被告表示
     其願意負責，乃與原告於九十一年三月五日約定：除負責人變更為被告指定之
     人，且該店自八十七年間起，至九十度以前，未繳之稅款及罰款、滯納金，全
     部由其負擔，茲該店有八十九年度積欠之營業稅六十八萬一千三百七十六元及
     罰款一萬零八百元，與滯納金八萬九千九百九十九元，合計七十八萬二千一百
     七十五元，惟因九十年度可退稅一十四萬二千零五十三元，經扣抵後，尚欠六
     十四萬零一百二十二元，應由被告負擔，被告應將依約將該款交予原告，再由
     原告向稅捐機關繳納，惟經原告催告給付，被告迄未履行，爰依約起訴如聲明
     所示。
二、對被告抗辯之陳述：
（一）被告所提出之見證書，該書面係因系爭「麗星視廳歌唱名店」事業，經會計師
      核算後，九十年度之暫繳稅額一十七萬二千八百七十二元，扣除當年度應納稅
      三萬零八百二十元後，可退稅一十四萬二千零五十三元，因該暫繳款為被告所
      繳，如可退稅，由原告請領後，自應返還被告，惟被告恐原告領得退稅款後拒
      不返還，乃要求原告簽發被告所提之本票以為擔保，並非原告積欠被告款項而
      簽發。且該九十年度可退之稅款，業由稅捐單位抵扣八十九年度之部分欠稅款
      ，是被告抗辯該見證書及本票足證被告已繳清稅款等負擔，其已依約履行契約
      責任，且原告有積欠其款項，並非事實。
（二）依契約第二條之約定，只須是九十年度止之前應繳稅款及罰鍰，被告均應負責
      ，而將該等應納款項交由原告持以繳清稅款、相關滯納金及罰鍰，被告拒為給
      付即無理由，至於被告抗辯九十年度其經營期間，係出租他人經營，並由原告
      擔任現場管理一節，並非事實，縱屬事實，亦與本案無關。
參、證據：提出協議書一份、八十九年度稅款繳款書一份、罰鍰繳款書一份、台中公
    園路郵局一四八號存證信函一份、九十年度營利事業所得稅結算申報書一份、八
    十九年退稅抵繳證明一份、納稅義務人欠稅查復表一份為證。
乙、被告方面：
壹、聲明：
一、原告之訴駁回。
二、如受不利判決，願供擔保，請准宣告免為假執行。
貳、陳述：當初過戶時，被告已將全部費用繳清，並且代墊繳完，原告才開出二十萬
    元本票給被告，九十二年七月十五日，國稅局追繳係因原告沒有依照國稅局原來
    核定之稅金方式來繳納，才會被追繳，被告於九十一年五月二十四日，已經將應
    負之責任，交付款項予原告。系爭「麗星視廳歌唱名店」事業所在建物，屋主是
    被告之父親，是被告之父親租給別人使用，當時原告是擔任人頭負責人，出租時
    ，原告已在現場管理。被告之父親已七十歲，現場交由原告管理，原告有責任處
    理退出人應支付之欠稅。
參、證據：提出見證書一份、票號00000000號本票一紙、中區國稅局違章欠
    稅查復表一份、營利事業登記證一份、不動產買賣契約書一份、土地、建物登記
    謄本各一份、土地、建物權狀一份為證。
    理    由
一、本件原告起訴主張：原告本為台中市○區○○路二十八號七樓之二「麗星視廳歌
    唱名店」營利事業登記之負責人，嗣於八十七年間，原告將該店之經營權讓與予
    訴外人即被告之父劉添丁，惟劉添丁未辦理負責人變更登記，其後被告表示其願
    意負責，乃與原告於九十一年三月五日約定：除負責人變更為被告指定之人外，
    且該店自八十七年間起，至九十度以前，未繳之稅款及罰款、滯納金，全部由被
    告負擔，茲該店有八十九年度積欠之營業稅六十八萬一千三百七十六元及罰款一
    萬零八百元，與滯納金八萬九千九百九十九元，合計七十八萬二千一百七十五元
    ，惟因九十年度可退稅一十四萬二千零五十三元，經扣抵後，尚欠六十四萬零一
    百二十二元，應由被告負擔繳納，被告應將該款交予原告，再由原告向稅捐機關
    繳納，惟經原告催告給付，被告迄未依約履行，爰依約起訴如聲明所示等語。被
    告則辯稱：當初過戶時，被告已將全部費用繳清，並且代墊繳完，原告才開出二
    十萬元本票給我，九十二年七月十五日國稅局追繳，是因為原告沒有依照國稅局
    原來核定之稅金方式來繳納，才會被追繳，被告於九十一年五月二十四日，已經
    將應負擔之款項，交付完畢等語置辯。
二、本件原告主張其本為系爭「麗星視廳歌唱名店」營利事業登記之負責人，嗣後將
    該店經營權讓與予訴外人劉添丁，惟劉添丁未辦理負責人變更登記，其後被告表
    示其願負責，乃與原告於九十一年三月五日約定：除負責人變更為其指定之人外
    ，且該店自八十七年間起，至九十度以前，未繳之稅款及罰款、滯納金，全部由
    被告負擔繳納，而該「麗星視廳歌唱名店」尚積欠八十九年度之營業稅六十八萬
    一千三百七十六元及罰款一萬零八百元，與滯納金八萬九千九百九十九元，合計
    七十八萬二千一百七十五元，且因九十年度可退稅一十四萬二千零五十三元，經
    扣抵後，尚欠六十四萬零一百二十二元，經原告向被告催告給付，惟被告拒絕履
    行等事實，為被告所不爭執，並有原告所提出之協議書一份、八十九年度稅款繳
    款書一份、罰鍰繳款書一份、台中公園路郵局一四八號存證信函一份、九十年度
    營利事業所得稅結算申報書一份、八十九年退稅抵繳證明一份、納稅義務人欠稅
    查復表一份在卷可參，自堪信為真實。是本件爭執所在為，上開未繳納之六十四
    萬零一百二十二元稅款及罰款、滯納金，被告於九十一年五月二十四日是否已經
    清償完畢？按當事人主張有利於己之事實者，就其事實有舉證之責任。民事訴訟
    法第二百七十七條第一項前段定有明文。本件被告雖抗辯：其已對原告清償所有
    應負擔之稅款及罰款、滯納金，然此為原告否認，是被告就其抗辯已清償所有系
    爭稅款、罰款、滯納金之事實，應負舉證之責任。被告雖提出見證書一份、本票
    一紙、中區國稅局違章欠稅查復表一份、營利事業登記證一份、不動產買賣契約
    書一份、土地、建物登記謄本各一份、土地、建物權狀一份等為證。惟查：
（一）被告所提營利事業登記證一份，其為訴外人廖百樟之營利事業登記證，與本案
      無關；而不動產買賣契約書一份、土地、建物登記謄本各一份、土地、建物權
      狀一份等證物，其固可證明被告之父於八十八年三月二十六日，確有自訴外人
      黃金隆處取得系爭「麗星視廳歌唱名店」所在土地及建物之所有權，並於八十
      八年二月十日轉售予訴外人陳沫雲，然此亦與本案無關；另中區國稅局違章欠
      稅查復表一份，其上乃記載原告九十年度所積欠之稅款、罰款、滯納金數額，
      亦與本件原告主張八十九年度積欠之稅款、罰款、滯納金數額無涉，是上開證
      物均無法證明，被告於九十一年五月二十四日，業已繳清原告所主張被告應負
      責之稅款、罰款、滯納金。
（二）至於被告所提之見證書一份、票號00000000號本票一紙，被告固抗辯
      ：該見證書足證其已繳清所有欠稅款，且被告尚有積欠其款項，而簽發本票交
      付被告云云，然此為原告否認，參諸系爭見證書所載內容：「九十年麗星ＫＴ
      Ｖ所繳納營所稅可退金額為一十四萬七百九十三元正，九十年負責人甲○○先
      生個人可退金額為三萬零八百二十元，如為麗星之所得增加，可從三０八二０
      中金額扣除，依實際情形分擔，現由乙○○先生開立統算之應納稅額，一次繳
      清」、「甲○○開立：本票一紙金額二十萬元，由九十一年報退稅完交由乙○
      ○先生，本票退還甲○○先生。」、「現由本事務所作為見證，並立此書為憑
      」，依上開見證書記載形式，該見證書為他人所立，並由甲○○簽名確認；而
      依上開見證書記載之內容顯示，九十一年五月二十四日，兩造就麗星ＫＴＶ九
      十年度之應繳營業稅款及退稅款有所協議，且該年度稅款，於九十一年度繳納
      後，將有退稅，原告於申領退稅後，應將該款交還被告，而被告應將所收之本
      票交還。按兩造既約定九十年度以前之稅款、罰鍰、滯納金等稅額由被告負責
      ，如被告繳納後，如有退稅，自應由被告取回，惟系爭麗星ＫＴＶ因負責人為
      原告名義，於退稅時，應由原告前往領回退稅款，就被告而言，將有不公，是
      兩造約定原告領回退稅款後，應交還被告，顯屬合理，是原告主張該見證書係
      兩造僅就九十年度之稅款有所協議，因該年度被告繳納稅款後，將有所退稅，
      且該退稅係以原告名義領回，原告應將之退回被告，因此被告要求原告簽發本
      票以為擔保，於原告將領回之退稅款交還被告時，被告應將擔保之本票返還之
      事實，應屬可採。基上，系爭見證書乃兩造就九十年度之稅款問題所為之協商
      ，其並非就系爭八十九年度之稅款所為之協議，被告抗辯兩造就系爭原告所主
      張之稅款等負擔，業於九十一年五月二十四日協議清償完畢，自無可採。
三、綜上所述，被告依上開協議書之約定，對原告應負有給付六十四萬零一百二十二
    元，以供原告清償系爭稅款、罰鍰、滯納金之義務，經原告催告，被告未為給付
    ，是原告依前述協議書之法律關係，請求被告給付上開款項，及自起訴狀繕本送
    達翌日（即九十二年九月二十五日）起至清償日止，按年息百分之五計算之利息
    ，為有理由，應予准許。
四、本判決原告陳明願供擔保以代釋明，請求宣告假執行；被告亦陳明願供擔保，請
    求宣告免為假執行，經核無不合，爰各酌定相當之擔保金額，併宣告之。
五、本件判決之基礎已臻明確，兩造其餘攻擊防禦方法及舉證，核與判決無影響，爰
    不另一一論述，併此敘明。
六、據上論結，本件原告之訴為有理由，爰依民事訴訟法第七十八條、第三百九十條
    第二項、第三百九十二條第二項、第三項，判決如主文。
中        華        民        國   九十二   年    十二    月   十二    日
                                台灣台中地方法院民事第三庭
~B法      官  王金洲
右為正本，係照原本作成。
如對本判決上訴，須於判決送達後廿日內向本院提出上訴狀（須附繕本）。
中        華        民        國    九十二  年    十二    月    十二    日
~B法院書記官


司法院資訊處製作；財團法人民間司法改革基金會備份。
